臺灣高等法院刑事判決
108年度上訴字第3536號
上  訴  人  
即  被  告  周健任


                    （現於法務部○○○○○○○○○○○執行中）    
選任辯護人  商桓朧律師
上列上訴人即被告因違反毒品危害防制條例案件，不服臺灣新北
地方法院108 年度訴字第365 號，中華民國108 年7 月24日第一
審判決（起訴案號：臺灣新北地方檢察署108 年度偵字第8248號
；移送併辦案號：同署108 年度偵字第13821 號），提起上訴，
本院判決如下：
    主  文
上訴駁回。
    事  實
一、周健任明知甲基安非他命係毒品危害防制條例所列管之第二
    級毒品，不得非法販賣，竟意圖營利而基於販賣第二級毒品
    之犯意，以其所持用門號0000000000號行動電話，分別與薛
    傳明所持用之門號0000000000號行動電話、王亭又所持用之
    門號0000000000號行動電話聯繫，於附表所示之時間及地點
    ，以附表所示金額販賣第二級毒品甲基安非他命予薛傳明、
    王亭又，並收取價金。嗣於民國108 年3 月14日晚間6 時50
    分許，為警在新北市○○區○○路000 號前拘提到案，始查悉上
    情。
二、案經臺北市政府警察局刑事警察大隊移送臺灣新北地方檢察
    署檢察官偵查起訴及移送併辦。
    理  由
壹、證據能力部分：
一、按被告以外之人（包括證人、鑑定人、告訴人、被害人及共
    同被告等）於審判外之陳述雖不符刑事訴訟法第159 條之1
    至之4 等四條之規定，然經當事人於審判程序同意作為證據
    ，法院審酌該言詞陳述或書面陳述作成時之情況，認為適當
    者，亦得為證據；當事人、代理人或辯護人於法院調查證據
    時，知有刑事訴訟法第159 條第1 項不得為證據之情形，而
    未於言詞辯論終結前聲明異議者，視為有前項之同意，同法
    第159 條之5 定有明文。立法意旨在於傳聞證據未經當事人
    之反對詰問予以核實，原則上先予排除。惟若當事人已放棄
    反對詰問權，於審判程序中表明同意該等傳聞證據可作為證
    據；或於言詞辯論終結前未聲明異議，基於尊重當事人對傳
    聞證據之處分權，及證據資料愈豐富，愈有助於真實發見之
    理念，且強化言詞辯論主義，使訴訟程序得以順暢進行，上
    開傳聞證據亦均具有證據能力。查本件以下所引用之被告以
    外之人於審判外之供述證據，因檢察官、上訴人即被告周健
    任（下稱被告）及其辯護人本院準備程序及審判程序時同意
    或不爭執其證據能力（見本院卷第64頁、第151頁），且迄
    至言詞辯論終結前均未聲明異議，而本院審酌上開供述證據
    資料製作時之情況，無不當取供及證明力明顯過低之瑕疵，
    認以之作為證據應屬適當，揆諸前開規定，本院亦認為均應
    有證據能力。
二、另本院以下援引之其餘非供述證據資料，檢察官、被告及其
    辯護人於本院準備程序及審判程序時同意或不爭執作為證據
    （見本院卷第64頁、第152頁至第158頁），且其中關於刑事
    訴訟法第164 條第2 項規定，證物如為文書部分，係屬證物
    範圍。該等可為證據之文書，已經依法踐行調查證據之程序
　　，即提示或告以要旨，自具有證據能力，併此敘明。 
貳、實體部分：
一、認定犯罪事實所憑之證據及理由：
　　訊據被告坦承如附表編號2至4所示販賣第二級毒品甲基安非
    他命3次予王亭又之犯行，惟矢口否認如附表編號1所示販賣
    第二級毒品甲基安非他命予薛傳明之犯行，辯稱：伊沒有販
    賣毒品給薛傳明，伊是轉讓毒品給薛傳明云云。經查：
（一）甲基安非他命（Methamphetamine ）及安非他命（Amphet
      amine ）均屬安非他命類之中樞神經興奮劑，且安非他命
      及甲基安非他命之俗名通常混用，而一般用語之習慣，亦
      未詳加區分安非他命與甲基安非他命；而目前國內緝獲之
      白色結晶或粉末狀安非他命毒品，其成分多為甲基安非他
      命，亦為本院辦理毒品案件之職務上所知悉。據此，本案
      被告、薛傳明、王亭又以下供述中所陳「安非他命」及相
      關筆錄依其等供述所為「安非他命」之記載，應均係「甲
      基安非他命」之誤，合先敘明。
（二）附表編號1 所示販賣第二級毒品予薛傳明部分：
      被告如附表編號1 所示犯罪事實，業據被告於偵訊及原審
      坦承在案（見偵字第8248號卷第203 頁、原審訴字卷第36
      頁至第37頁、第80頁、第130 頁至第131 頁），被告於本
      院雖翻異前詞，辯稱：伊沒有販賣毒品給薛傳明，伊是轉
      讓毒品給薛傳明等語。然此部分事實，已據證人薛傳明於
      警詢及偵訊證述甚詳（見偵字第13821 號卷第96頁、第97
      頁、偵字第8248號卷第112 頁、第113 頁 、第203 頁、
      本院卷第148 頁至第150 頁），證人薛傳明於本院審理程
      序時雖證述：「（問：你是請被告去找他人拿安非他命給
      你的意思？」對。」等語（見本院卷第148 頁），然證人
      薛傳明於同次審理程序亦證述：「（問：（提示偵8248號
      卷第112 頁至第113 頁）第113 頁檢察官問你是單純向被
      告購買毒品還是一起出資，你說向被告購買，是否實在？
      ）這句話實在，我是向他購買的，我不知道他跟誰買的；
      （問：你在警詢筆錄中、偵查中筆錄都實在？）都實在，
      我表達能力沒有很好，可能引起誤會；（問：你有無在10
      7 年12月10日晚上8 、9 點的時候以新臺幣〈下同〉5 仟元
      向周健任購買甲基安非他命4 公克）有；（問：你知道被
      告的毒品是向何人購買的嗎？）不知道，我從下午4 、5 
      點等到晚上8 、9 點，我等很久，我當時也很生氣，想說
      被告不知道到底要不要幫忙；（問：你是否向被告買毒品
      ？）有，就是被告拿4 公克給我，我拿5 千塊給被告」等
      語明確（見本院卷第148 頁至第150 頁），復有原審法院
      搜索票、臺北市政府警察局刑事警察大隊搜索扣押筆錄、
      扣押物品目錄表、臺灣士林地方法院通訊監察書、被告所
      持用門號0000000000號行動電話之通訊監察譯文、門號00
      00000000號申請人資料暨通聯紀錄在卷可佐（見偵字第13
      821 號卷第107頁、第109頁至第113 頁、第137頁至第141
       頁、偵字第8248號卷第50頁至第53頁、第153頁至第154 
      頁、第165 頁），是被告於本院翻異前詞所為辯解，尚難
      採為被告有利之認定。故此部分事實，應堪認定。
（三）附表編號2 至4 所示販賣第二級毒品予王亭又部分：
      如附表編號2 至4 所示事實，業據被告於偵訊、原審及本
      院均坦承不諱（見偵字第8248號卷第203 頁至第205 頁、
      原審訴字卷第36頁至第37頁、第80頁、第130 頁至第131 
      頁、見本院卷第104 頁、第146 頁、第159 頁），並據證
      人王亭又於警詢及偵訊證述明確（見偵字第13821 號卷第
      54頁至第56頁、偵字第8248號卷第105 頁至第108 頁、第
      203 頁），且有原審法院搜索票、臺北市政府警察局刑事
      警察大隊搜索扣押筆錄、扣押物品目錄表、臺灣士林地方
      法院通訊監察書、被告所持用門號0000000000號行動電話
      之通訊監察譯文、門號0000000000號申請人資料暨通聯紀
      錄在卷可佐（見偵字第13821 號卷第61頁、第63頁至第67
      頁、第131 頁至第135 頁、偵字第8248號卷第56頁至第61
      頁、第155 頁、第157 頁至第159 頁），足認被告上開自
      白與事實相符，堪以採信。
（四）又甲基安非他命本無一定公定價格，各次買賣價格，當亦
      各有差異，或隨供需雙方資力、關係深淺、需求數量、貨
      源充裕與否、販賣者對於資金需求程度，以及政府查緝態
      度，進而為各種不同風險評估，而為機動性調整。其價格
      標準，自非一成不變。且販賣者從各種「價差」或「量差
      」或「純度」謀取利潤方式，也有差異，然所圖利益之非
      法販賣行為目的，則屬相同，並無二致。衡諸常情，一般
      民眾普遍認知毒品非法交易，向為政府查禁森嚴且重罰不
      寬貸，倘非有利可圖，絕無平白甘冒被重罰之風險，並佐
      以被告於原審訊問時自承其販賣甲基安非他命予薛傳明、
      王亭又有獲利等語（見原審訴字卷第37頁），足見被告販
      賣甲基安非他命確有營利意圖甚明。
（五）綜上所述，本案事證明確，被告上開犯行，均堪認定，應
      依法論科。
二、論罪：
（一）按甲基安非他命係屬毒品危害防制條例第2 條第2 項第2 
　　  款所定之第二級毒品，依法不得販賣，是核被告就附表編
      號1至4所為，均係犯毒品危害防制條例第4 條第2 項之販
      賣第二級毒品罪（共4 罪）。被告於販賣第二級毒品甲基
      安非他命前持有第二級毒品甲基安非他命之低度行為，為
      販賣之高度行為所吸收，均不另論罪。被告上開販賣第二
      級毒品犯行4 次間，犯意各別，行為互殊，應予分論併罰
      。
（二）又按毒品危害防制條例第17條第2 項規定「犯第四條至第
      八條之罪於偵查及審判中自白者，減輕其刑」，旨在獎勵
      犯罪行為人之悛悔，同時使偵、審機關易於發現真實，以
      利毒品查緝，俾收防制毒品危害之效；從而祇須在偵查及
      審判階段各有一次以上之自白，不論該被告之自白，係出
      於自動或被動、簡單或詳細，並其自白後有無翻異，即應
      依法減輕其刑。所謂偵查階段之自白，包括被告在偵查輔
      助機關及檢察官聲請法院羈押訊問時之自白在內，而審判
      階段之自白，則以案件起訴繫屬後在事實審法院任一審級
      之一次自白，即屬當之（最高法院100 年度台上字第698
      號判決意旨參照）。經查，被告就其所犯上開4 次販賣第
      二級毒品甲基安非他命之犯行，於偵查及原審均自白犯行
      ，雖其於本院翻異前詞而否認有如附表編號1 所示之販賣
      第二級毒品犯行，然其既已於原審自白上開犯罪，仍均應
      依毒品危害防制條例第17條第2項之規定減輕其刑。
（三）另被告雖於警詢時供稱其107 年3 月至4 月間施用第二級
      毒品之來源為「徐振義」，且指認該人之相片予員警（見
      偵字第8248號卷第19頁至第20頁），並於原審準備程序時
      供稱本案販賣予薛傳明、王亭又之第二級毒品甲基安非命
      均係向「徐振義」購買等語（見原審訴字卷第81頁），然
      經原審法院函詢臺北市政府警察局刑事警察大隊因被告提
      供前揭毒品來源之查獲情形，臺北市政府警察局刑事警察
      大隊以108 年5 月31日北市警刑大五字第1083007687號函
      覆尚未查獲其他正犯或共犯，有該函文在卷可查（見原審
      訴字卷第117 頁），是本案既未因被告前揭供述而查獲其
      他正犯或共犯，自無從適用毒品危害防制條例第17條第1 
      項規定減輕或免除其刑。
（四）再被告及其辯護人雖以被告就販賣第二級毒品予王亭又部
      分已經認罪，且依上述客觀事實，被告係轉售少量第二級
      毒品甲基安非他命予王亭又、薛傳明，所得款項也非多，
      請求依刑法第59條規定酌減其刑等語。然按刑法第59條之
      酌量減輕其刑，必須犯罪另有特殊之原因與環境等在客觀
      上足以引起一般同情，認為即予宣告法定低度刑期猶嫌過
      重者，始有其適用。查毒品於國內流通氾濫，危害國民健
      康至鉅，乃政府嚴加查緝之重大犯罪，已為眾所周知，而
      被告無視毒品對於他人之危害，竟為前開販賣第二級毒品
      各次犯行，對社會造成之影響非輕，被告前已有施用第二
      級毒品前科，有本院被告前案紀錄表可參，自知毒品所生
      危害情節，未圖自救，仍變本加厲、無視法令禁制而從事
      販賣毒品犯行，擴大毒品危害範圍，縱於本案販賣第二級
      毒品之對象僅2 人、販賣次數、數量或犯罪所得均非甚鉅
      ，然其前開販賣第二級毒品各次犯行亦已依毒品危害防制
      條例第17條第2 項規定予以減輕其刑，已如前述，是就其
      量刑不致產生輕重失衡或減至法定最低刑度猶屬過重或刑
      罰過苛之虞，故難認被告有何可堪憫恕，科以最低度刑仍
      嫌過重之情，是認被告所犯前開販賣第二級毒品各次犯行
      並無刑法第59條酌減其刑之適用。被告及其辯護人前開主
      張，尚無足採，特此敘明。
（五）至檢察官以108 年度偵字第13821 號移送併辦部分之犯罪
      事實，與本案起訴之犯罪事實為同一事實，本院自得併予
      審理，併予敘明。
三、駁回上訴之理由：
    原審以被告上開犯行事證明確，適用毒品危害防制條例第4
    條第2 項、第17條第2 項，刑法第11條、第51條第5 款、第
    38條之1 第1 項前段、第3 項等規定，並審酌被告無視政府
    對杜絕毒品犯罪之禁令，明知甲基安非他命為第二級毒品，
    若濫行施用，將對施用者身心造成嚴重傷害，進而影響施用
    者之經濟能力，甚且造成家庭破裂，仍意圖營利而販賣予他
    人，助長施用毒品之行為，危害社會，所為實屬不該，惟念
    及被告犯後於偵訊、原審尚知坦承犯行，兼衡本案販賣毒品
    之數量、獲利程度，及其犯罪動機、目的、手段方式、家庭
    生活狀況、智識程度，及於原審自陳從事餐飲業，經濟狀況
    勉持，需扶養1 子等語（見原審訴字卷第132 頁）等一切情
    狀，就被告所犯販賣第二級毒品罪4罪，分別量處有期徒刑3
     年8 月、3 年7 月、3 年7 月、3 年7 月，並定其應執行
    刑為有期徒刑4 年2 月。沒收部分則以：本案被告販賣第二
    級毒品予薛傳明、王亭又，如附表所示之未扣案犯罪所得5,
    000 元、1,000 元、1,000 元、1,500 元，如宣告沒收或追
    徵，核無刑法第38條之2 第2 項所定過苛之虞，或有欠缺刑
    法上之重要性、犯罪所得價值低微或為維持受宣告人生活條
    件之必要等情形，應依刑法第38條之1 第1 項前段規定宣告
    沒收，並依同條第3 項規定，於全部或一部不能沒收或不宜
    執行沒收時，追徵其價額。至被告所持用之門號0000000000
    號行動電話，固係供被告販賣本案第二級毒品，用以聯繫薛
    傳明、王亭又之物，然未據扣案，且依被告於原審供稱該門
    號業已停用、行動電話業已損壞等語（見原審訴字卷第133 
    頁），是無從特定該行動電話，又參酌科技日新月異，行動
    電話價值折舊汰換快速，乃市場常情，為免執行困難且對照
    被告經科處上開刑期，沒收宣告顯然已欠缺刑法上之重要性
    ，爰依刑法第38條之2 第2 項規定意旨，不予宣告沒收或追
    徵。經核原審認事用法，俱無違誤，量刑、定應執行刑及沒
    收亦屬妥適。被告提起上訴，固仍執前詞否認犯罪，並指摘
    原審量刑過重，請求依刑法第59條規定酌減其刑並從輕量刑
    云云。惟查：（一）本案如上所述，被告販賣第二級毒品予
    薛傳明之犯行，業據證人薛傳明於警詢、偵訊及本院證述甚
    詳，並據被告於偵訊及原審供述明確，且有前述卷存事證可
    稽，是被告涉有販賣第二級毒品予薛傳明之犯行，應堪認定
    。被告上訴仍執前詞否認此部分犯行，揆諸上揭說明，均不
    足採信。（二）又毒品於國內流通、氾濫，對社會危害至深
    且廣，為犯罪偵查機關嚴厲查緝，被告於本案販賣甲基安非
    他命之對象雖僅有2 人、販賣次數、數量或犯罪所得均非甚
    鉅，然其所為已對社會治安造成相當之危害，客觀上並無任
    何情堪憫恕之處，復經依毒品危害防制條例第17條第2 項規
    定減輕其刑，已難認有情輕法重之虞，自無刑法第59條規定
    之適用，此經本院說明如前。（三）再按量刑之輕重，係屬
    事實審法院得依職權自由裁量之事項，茍於量刑時，已依行
    為人之責任為基礎，並斟酌刑法第57條各款所列情狀，而未
    逾越法定範圍，又未濫用其職權，即不得遽指為違法，此觀
    諸最高法院72年度台上字第6696號判例意旨自明。查原判決
    已審酌本案販賣毒品之數量、獲利程度，及其犯罪動機、目
    的、手段方式、犯後態度、家庭生活經濟狀況、智識程度等
    一切情狀，就被告所犯販賣第二級毒品罪4 罪，分別量處有
    期徒刑3 年8 月、3 年7 月、3 年7 月、3 年7 月，並定應
    執行有期徒刑4 月2 月，既未逾越法律規定範圍，亦未濫用
    自由裁量之權限，量刑及定執行刑並未過重，被告上訴遽指
    摘原判決量刑過重，即無可採。綜上所述，被告上訴意旨，
    或否認犯罪，或請求從輕量刑，揆諸上揭說明，均為無理由
    ，應予駁回。
據上論斷，應依刑事訴訟法第368條，判決如主文。
本案經檢察官黃冠傑提起公訴，檢察官吳慧蘭到庭執行職務。
中　　華　　民　　國　 109　　年　　3 　　月　　19　　日
                  刑事第十八庭  審判長法　官  吳炳桂
                                      法　官  何俏美 
                                      法　官  葉乃瑋
以上正本證明與原本無異。
如不服本判決，應於收受送達後20日內向本院提出上訴書狀，其
未敘述上訴之理由者並得於提起上訴後20日內向本院補提理由書
（均須按他造當事人之人數附繕本）「切勿逕送上級法院」。
                                      書記官  劉育君
中　　華　　民　　國　　109 　年　　3 　　月　　24　　日
附錄：本案論罪科刑法條全文　　　　　　　　　　　　　
毒品危害防制條例第4條
製造、運輸、販賣第一級毒品者，處死刑或無期徒刑；處無期徒
刑者，得併科新臺幣 2 千萬元以下罰金。
製造、運輸、販賣第二級毒品者，處無期徒刑或 7 年以上有期
徒刑，得併科新臺幣 1 千萬元以下罰金。
製造、運輸、販賣第三級毒品者，處 7 年以上有期徒刑，得併
科新臺幣 7 百萬元以下罰金。
製造、運輸、販賣第四級毒品者，處 5 年以上 12 年以下有期
徒刑，得併科新臺幣 3 百萬元以下罰金。
製造、運輸、販賣專供製造或施用毒品之器具者，處 1 年以上7
 年以下有期徒刑，得併科新臺幣 1 百萬元以下罰金。
前五項之未遂犯罰之。
　　　　　　
附表：
編號 販賣對象 交易時間 交易地點 交易金額（新臺幣） 交易毒品之種類及數量 罪名及宣告刑、沒收 1 薛傳明 民國107 年12月10日晚間8 、9 時許 薛傳明位在臺北市○○區○○○路0段000 號4 樓居所內 5,000元 第二級毒品甲基安非他命4 公克 周健任販賣第二級毒品，處有期徒刑參年捌月。未扣案之犯罪所得新臺幣伍仟元沒收，於全部或一部不能沒收或不宜執行沒收時，追徵其價額。 2 王亭又 107 年11月28日晚間10時48分許通話後若干時間 王亭又位在新北市○○區○○路000○00號4 樓居所附近之魯肉飯店前 1,000元 第二級毒品甲基安非他命0.1 公克 周健任販賣第二級毒品，處有期徒刑參年柒月。未扣案之犯罪所得新臺幣壹仟元沒收，於全部或一部不能沒收或不宜執行沒收時，追徵其價額。 3 王亭又 107 年12月1 晚間11時6 分許通話後若干時間 王亭又上址居所附近之幼稚園前 1,000元 第二級毒品甲基安非他命0.1 公克 周健任販賣第二級毒品，處有期徒刑參年柒月。未扣案之犯罪所得新臺幣壹仟元沒收，於全部或一部不能沒收或不宜執行沒收時，追徵其價額。 4 王亭又 107 年12月4 日晚間7 時39分許通話後若干時間 王亭又上址居所附近之薑母鴨店前 1,500元 第二級毒品甲基安非他命0.2 公克 周健任販賣第二級毒品，處有期徒刑參年柒月。未扣案之犯罪所得新臺幣壹仟伍佰元沒收，於全部或一部不能沒收或不宜執行沒收時，追徵其價額。